【裁判字號】    92,上易,888
【裁判日期】    920624
【裁判案由】    傷害
【裁判全文】
臺灣高等法院刑事判決                            九十二年度上易字第八八八號
    上  訴  人  臺灣板橋地方法院檢察署檢察官
    上  訴  人
    即  被  告  甲○○
右上訴人因被告傷害案件，不服臺灣板橋地方法院九十一年度易字第五０七號，中華
民國九十一年十二月十三日第一審判決（起訴案號：臺灣板橋地方法院檢察署九十年
度偵字第一五五三八號），提起上訴，本院判決如左：
    主  文
上訴駁回。
    事  實
一、甲○○於民國（下同）九十年五月二十二日凌晨四時三十分許，在臺北縣永和市
    ○○○路一段五十一巷二十弄六號五樓乙○○居處（非公共場所或公眾得出入之
    處所），與乙○○設麻將牌局供人賭博，途中因丙○○輸錢，而甲○○不願再賭
    ，引起丙○○懷疑上開麻將賭博中有詐賭情事發生，遂與丙○○遂生爭執，引發
    甲○○之不快。甲○○竟基於傷害之犯意，先後分持乙○○所有之水果小叉子一
    把（如九十年度保管字第五四六一號贓證物品清單編號一所載，該物呈Ｌ型，全
    長約十點五公分，中間為塑膠套包覆，二端為金屬製成，其中一端可作為一般叉
    水果用的小叉子，另一端則構成Ｌ型之一端）及另一把不詳種類刀子，先以小叉
    子刺向丙○○之身體，因而致丙○○受有頭部挫裂傷合併腦震盪、頭皮裂傷八公
    分、右耳後裂傷二公分、右耳輪裂傷三公分，再以不詳刀子割傷右上臂八乘三乘
    二公分合併三頭肌斷裂傷之傷害。
二、案經丙○○訴由臺北縣政府警察局永和分局報請臺灣板橋地方法院檢察署偵查起
    理  由
一、訊據被告甲○○固坦承於上揭時地與告訴人丙○○因賭博糾紛發生爭執互毆，惟
    辯稱：告訴人在該處喝酒打牌，因為牌桌有人要走，告訴人找不到人可以接手，
    所以遷怒於其，是告訴人先對其毆打，並以嘴咬傷其右眉附近，後來又拿沙發邊
    的水果小叉子要刺向伊，伊係為自衛才拾起掉在地下小叉子，告訴人復衝向其始
    致遭叉子刺中，伊並沒有拿其它刀子傷害告訴人云云。惟查，右揭事實，迭據告
    訴人丙○○於警、偵訊及原審審理中及本院審理時指述不移，並有天主教耕莘醫
    院永和分院（下稱耕莘醫院）診斷證明一件在卷足憑，而告訴人確因遭被告毆打
    成傷，亦經原審向耕莘醫院函調相關病歷影本及相月在卷可稽（原審卷第六十頁
    所附該院九十一年四月二十三日九十一耕永字第○四三六號函），被告雖以：係
    告訴人先行動手，且曾將其右眉附近咬傷，其始行拿小叉子還手為辯，惟被告並
    未提出任何診斷證明書，以證明有遭告訴人毆打在先，且核告訴人所提上開診斷
    證明書，係受有頭部挫裂傷合併腦震盪、頭皮裂傷八公分、右耳後裂傷二公分、
    右耳輪裂傷三公分、右上臂割傷八乘三乘二公分合併三頭肌斷裂傷之傷害，而上
    開傷口之狀況應係出於刀傷（見耕莘醫院上開函所附附件），相較於被告無法證
    明其確係受有傷勢之情，本件對被告而言並無「現在不法侵害」存在，進而得主
    張正當防衛或防衛過當可言，且依耕莘醫院函附告訴人手臂上之刀傷相片，應非
    僅是小叉子所能造成之傷害，是被告另辯稱未持刀傷害告訴人云云，亦不可採，
    故所辯無非事後飾卸諉詞，殊無足採，本件事證明確，被告犯行堪以認定。
二、核被告所為，係犯刑法第二百七十七條第一項之傷害罪。告訴人雖一再指述被告
    之手段兇殘，且持利器對其猛力揮刺，本件所受傷勢多在頭部之人身重要部位，
    被告應有殺人之犯意，因而認被告所為係犯刑法第二百七十一條第二項、第一項
    之殺人未遂罪云云；惟按殺人與傷害之區別，自以有無殺意為斷，即在下手加害
    時有無死亡之預見而不違背其本意為斷，審理事實之法院，應就案內一切證據，
    詳查審認，視其犯罪之動機、殺傷之次數、所殺傷部住、傷勢程度、犯後態度等
    綜合判斷，俾為認定。至受傷處所是否致命部住，及傷痕之多寡，輕重如何，雖
    足供認定有無殺意之參考，然究不能資為區別殺人與傷害之絕對標準。（最高法
    院八十四年臺上字第五六五一號、八十五年度臺上字第五六五一號、九十年度臺
    上字第一八九七號判決意旨參照），經查，被告與告訴人並無何深仇大恨或其他
    重大財務糾葛，此為告訴人所不爭執，而扣案之利刃一把經本院調取察看，該物
    呈Ｌ型，全長約十點五公分，中間為塑膠套包覆，二端均為金屬製成，其中一端
    可作為一般叉水果用的小叉子，另一端則構成Ｌ型之一端，如被告確有殺害被害
    人之意，當非持此類極難致人於死之器物為之：另告訴人又一再指稱被告之後曾
    至廚房拿類似菜刀之不明刀類對其揮砍等情，惟如此指述為真，則告訴人業已受
    傷，以被告正值青壯，復有利器在握，如真有殺人犯意，客觀上應有猛力攻擊被
    害人身體要害的行為，當非僅生手臂之傷勢，然被告並未為此，實難認被告有殺
    人犯意，是告訴意旨容有誤解，附此指明。
三、原審因認被告罪證明確，引用刑法第二百七十七條第一項、罰金罰鍰提高標準條
    例第一條前段，並審酌被告已有前科，素行非佳，其與告訴人並無深仇大恨，竟
    因賭博糾葛所生口角，即持利器揮擊告訴人，使告訴人受有多處傷害，部位多在
    頭部及其他人體上半身具有重要器官之部位，受傷程度非輕，對他人身體法益之
    安全極不尊重，事後復矢口否認犯行，態度非佳，事後未與告訴人達成和解賠償
    損失，及其犯罪動機、所受刺激、目的、手段、使被害人遭受上開之傷害等一切
    情狀，量處有期徒刑八月，以資懲儆。對於扣案之利刃一把（如九十年度保管字
    第五四六一號贓證物品清單編號一所載），及未扣案之不明刀類一把，雖係被告
    持為供本件傷害所用之物，惟屬案外人乙○○所有，復非違禁物，不予宣告沒收
    。其認事用法並無不合，量刑亦稱妥適。公訴人依告訴人執前詞請求上訴之意旨
    提起上訴，上訴人即被告認原審量刑過重，請求撤銷改判，均核無理由，上訴均
    應予駁回。
據上論斷，應依刑事訴訟法第三百六十八條，判決如主文。
本案經檢察官陳明光到庭執行職務。
中      華      民      國    九十二    年      六      月      二十四  日
                              臺灣高等法院刑事第十六庭
                                  審判長法  官  許  增  男
                                        法  官  陳  孟  瑩
                                        法  官  周  煙  平
右正本證明與原本無異。
不得上訴。
                                        書記官  蕭  麗  珍
中      華      民      國    九十二    年      六      月    二十六    日
附錄：本案論罪科刑法條全文
中華民國刑法第二百七十七條第一項
傷害人之身體或健康者，處三年以下有期徒刑、拘役或一千元以下罰金。


司法院資訊處製作；財團法人民間司法改革基金會備份。
